臺灣臺北地方法院民事簡易判決
110年度北簡字第19323號
原      告  張宗文  
被      告  陸賢能  


上列當事人間確認本票債權不存在事件，於民國111年2月22日言
詞辯論終結，本院判決如下：
    主    文
確認被告持有本院110年度司票字第15913號民事裁定所示本票，
對原告之本票票據債權請求權不存在。
訴訟費用由被告負擔。
    事實及理由
一、被告持有以原告為發票人，於民國102年4月8日簽發，票面
    金額新臺幣（下同）30,000元之本票（下稱系爭本票），向
    本院聲請裁定准予強制執行，經本院110年度司票字第15913
    號民事裁定（下稱系爭裁定）准許。被告持有系爭本票對於
    原告之本票債權存在與否，已致原告在私法之地位有受侵害
    之危險，而此項危險得以對被告就系爭本票之債權是否存在
    之確認判決除去，故原告有受確認判決之法律上利益。
二、原告主張、聲明：系爭本票年代久遠，不知其真偽，且該本
    票超過時效。原告不認識被告，兩造間並無所稱本票債權債
    務存在事實。並聲明：如主文。
三、被告答辯、聲明：系爭本票是朋友樺棟彬給我的，102年6月
    給我的，他把債權移轉給我，我給付同樣面額金額，樺棟彬
    告訴我說，他跟發票人打麻將，急著要錢。並聲明：原告之
    訴駁回。
四、本院判斷的簡要說明：
(一)按票據上之權利，對匯票承兌人及本票發票人，自到期日起
    算；見票即付之本票，自發票日起算；三年間不行使，因時
    效而消滅，票據法第22條第1項定有明文。次按時效完成後
    ，債務人得拒絕給付，民法第144條第1項亦定有明文。又利
    息債權為從權利，已屆清償期之利息債權，固具有獨立性而
    有法定請求權時效期間之適用。惟主權利因時效消滅者，其
    效力及於從權利，民法第146條定有明文。此從權利包括已
    屆清償期之遲延利息在內。觀有該條文立法理由：「謹按權
    利有主從之別，從權利之時效雖未完成，而主權利既因時效
    而消滅，則從權利亦隨之而消滅，此蓋以從隨主之原則也」
    可以參考。故債務人於請求權時效期間屆滿時，即取得時效
    抗辯權，時效完成後，一經行使抗辯權，該當權利之請求權
    即歸於消滅，從權利之時效雖未完成，亦隨之而消滅。
(二)經查，系爭本票發票日為102年4月8日，到期日未記載，視
    為見票即付，依被告於系爭裁定案件中所陳報提示日為同年
    5月1日，至被告110年9月22日向本院聲請系爭裁定，早已逾
    票據法第22條第1項的3年時效期間，故原告提出時效抗辯，
    可以採取。
五、綜上，原告以系爭本票已罹於時效為由，請求確認如主文第
    1項所示，有理由，應准。另因確認訴訟性質不宜宣告假執
    行，故不依民事訴訟法第389條第1項規定職權宣告假執行，
    亦無免為假執行之問題，應併說明。
六、本件事證已明，當事人其餘主張陳述，經審酌後不影響本件
    判決結果。
七、訴訟費用負擔，依民事訴訟法第78條。
中　　華　　民　　國　　111 　年　　3 　　月　　29　　日
            臺灣臺北地方法院臺北簡易庭
                                    法  官  詹駿鴻
以上正本證明與原本無異。
如不服本判決，應於判決送達後20日內向本庭（臺北市○○○路0段
000巷0號）提出上訴狀。（須按他造當事人之人數附繕本）如委
任律師提起上訴者，應一併繳納上訴審裁判費。
中　　華　　民　　國　　111 　年　　3 　　月　　29　　日
                                    書記官  翁挺育